【裁判字號】    97,抗,54
【裁判日期】    970528
【裁判案由】    本票裁定強制執行
【裁判全文】
臺灣臺南地方法院民事裁定                97年度抗字第54號
抗  告  人  乙○○
相  對  人  得利影視股份有限公司
法定代理人  甲○○
抗告人因與相對人間本票裁定強制執行事件，對於中華民國97年
2月18日本院97年度司票字第101號裁定提起抗告，本院裁定如下
：
    主  文
抗告駁回。
抗告程序費用新臺幣壹仟元由抗告人負擔。
    理  由
一、按執票人向本票發票人行使追索權時，得聲請法院裁定後強
    制執行。票據法第123條定有明文。又本票執票人依上開法
    條之規定，聲請法院裁定及抗告法院之裁定，僅依非訟事件
    程序，以審查強制執行許可與否，並無確定實體上法律關係
    存否之效力，如發票人就票據債務之存否有爭執時，應由發
    票人提起確認之訴，以資解決（最高法院56年台抗字第714
    號、57年台抗字第76號著有判例可稽）。質言之，准許本票
    強制執行之裁定，屬非訟事件裁定，為裁定之法院僅就本票
    為形式上之審查，無從審酌屬於實體上法律關係之事由，並
    抗告法院就本票裁定強制執行事件，亦應僅就形式審查，不
    得審酌抗告人關於實體事項之抗辯事由。
二、本件相對人主張：其執有由抗告人簽發之本票乙紙，面額新
    台幣（下同）35萬元，發票日為民國94年10月20日，到期日
    為94年10月20日，提示日為94年10月20日，且票上載明「本
    本票免除作成拒絕證書」，上開本票已屆清償期，詎向抗告
    人提示未獲兌現，迄今尚積欠相對人231,870元，爰依票據
    法第123條聲請裁定許可強制執行等情，已據提出本票1紙為
    證，原裁定予以准許，即無不合。抗告意旨略以：其從未簽
    發本票予相對人，係第三人偽造抗告人印文簽發，關於本件
    票據之原因債權現由鈞院新市簡易庭96年度新簡調字第125
    號審理中，抗告人亦提起確認本票債權不存在之訴，為此依
    法提起抗告，求為廢棄原裁定等語。
三、經查，抗告人雖以前揭情詞提起抗告，然其所稱縱係屬實，
    亦係實體上之爭執，為裁定之法院亦僅能就本票為形式上審
    查，無從審酌屬於實體上法律關係是否存在之事由，揆諸前
    揭最高法院判例意旨，應由抗告人在另案所提起之確認本票
    債權不存在訴訟予以認定，非本件非訟程序所得審究。原裁
    定為許可強制執行之裁定，尚無不合，抗告人提起本件抗告
    ，為無理由，應予駁回。又非訟事件法第195條第1、2項明
    定：「發票人主張本票係偽造、變造者，於前條裁定送達後
    二十日內，得對執票人向為裁定之法院提起確認之訴。發票
    人證明已依前項規定提起訴訟時，執行法院應停止強制執行
    。但得依執票人聲請，許其提供相當擔保，繼續強制執行，
    亦得依發票人聲請，許其提供相當擔保，停止強制執行。」
    依此，本件抗告人既已提起確認本票債權不存在之訴，若擔
    心財產受強制執行後受有損害，自得依前開規定，向執行法
    院陳報已依非訟事件法第195條第1項規定提起確認本票債權
    不存在訴訟，經執行法院審核符合同條第2項規定後，即可
    停止執行，併予敘明。
四、末按「依法應由關係人負擔費用者，法院裁定命關係人負擔
    時，應一併確定其數額」、「前項費用之負擔有相對人者，
    準用民事訴訟法有關訴訟費用之規定」，非訟事件法第24條
    第1項及同法第21條第2項分別定有明文。本件抗告業經駁回
    ，抗告程序費用應由抗告人負擔，依上開法條規定，本院併
    予確定抗告程序費用額1,000元由抗告人負擔。
五、據上論結，本件抗告為無理由，依非訟事件法第55條、第21
    條第2項、第24條第1項，民事訴訟法第240條之4第3項、第7
    8條，裁定如主文。
中    華    民    國    97    年    5     月    28    日
                  民事第一庭      法  官  黃瑪玲
以上正本係照原本作成。
本裁定不得再抗告。
中    華    民    國    97    年    5     月    28    日
                                  書記官  陳著振


司法院資訊處製作；財團法人民間司法改革基金會備份。
